臺灣臺中地方法院刑事判決
110年度訴字第1196號
公  訴  人  臺灣臺中地方檢察署檢察官
被      告  沈建宏



選任辯護人  陳宏毅律師（法律扶助律師）
上列被告因偽造有價證券等案件，經檢察官提起公訴（110年度
偵字第2646號），本院判決如下：
    主    文
沈建宏犯偽造有價證券罪，處有期徒刑壹年柒月，未扣案如附表
編號1所示之偽造本票壹張沒收之；又犯偽造有價證券罪，處有
期徒刑壹年陸月，未扣案如附表編號2所示之偽造本票壹張沒收
之。應執行有期徒刑壹年捌月。 
    犯罪事實
一、沈建宏因遭通緝，遂對外自稱「郭威仲」，並於民國106年5
    月、10月間先後認識吳政威及江昆輝，詎其基於意圖供行使
    之用而偽造有價證券及意圖為自己不法所有之詐欺取財犯意
    ，而分別為下列行為：
㈠、於106年10月間，對吳政威佯稱：其從事網路精品代購，亟需
    借貸資金周轉，其會按月支付借款利息云云，於106年10月1
    7日，在臺中市○○區○○街00巷00號之臺中黎明郵局，在如附
    表編號1所示之本票上，填載發票日、到期日、發票金額、
    住址等事項，並在如附表編號1所示之本票「發票人」欄，
    偽簽「郭威仲」之署名1枚，用以偽造完成如附表編號1所示
    由郭威仲擔任發票人之本票1張，交與吳政威供作借款之擔
    保而行使，致吳政威陷於錯誤，於同日匯款新臺幣(下同)13
    0萬元款項，至沈建宏不知情之外甥女胡凱婷之華南商業銀
    行五權分行(下稱華南銀行)帳號000000000000號帳戶中，足
    生損害於吳政威及票據交易往來流通之正確性。惟沈建宏事
    後僅償還部分本金及相關利息，吳政威遂於109年6月2日（
    起訴書誤載為109年6月1日），向本院聲請對其發支付命令
    ，經本院准予核發109年度司促字第18674號支付命令後，於
    請領「郭威仲」之戶籍謄本資料時，發現上開本票上之發票
    人姓名、國民身分證統一編號及地址均非真正，始悉受騙。
㈡、於106年12月間，以相同方式向江昆輝借款，並承諾會開立本
    票作為擔保，致江昆輝陷於錯誤，遂於106年12月22日，匯
    款70萬元至沈建宏指定之國泰世華商業銀行帳戶中，嗣沈建
    宏於106年12月25日，在臺中市○○區○○路0段000號20樓之20
    租屋處於如附表編號2所示之本票上，填載發票日、到期日
    、發票金額、住址等事項，並在如附表編號2所示之本票「
    發票人」欄，偽簽「郭威仲」之署名1枚，用以偽造完成如
    附表編號2所示由郭威仲擔任發票人之本票1張，復持上開本
    票交與江昆輝供作借款之擔保而行使之，足生損害於江昆輝
    及票據交易往來流通之正確性，惟沈建宏事後並未償還本金
    ，經江昆輝與吳政威聯繫確認後，始悉受騙。
二、案經吳政威、江昆輝告訴臺灣臺中地方檢察署檢察官偵查起
    訴。 
    理    由
一、本判決所引用被告沈建宏以外之人於審判外之陳述，檢察官
    、被告及辯護人於本院審理時均未爭執其證據能力，且迄至
    言詞辯論終結前亦未聲明異議，本院審酌上開證據資料製作
    時之情況，尚無違法不當及證明力明顯過低之瑕疵，認為以
    之作為證據應屬適當，依刑事訴訟法第159條之5規定，均有
    證據能力。其餘認定本案犯罪事實之非供述證據，查無違反
    法定程序取得之情，依刑事訴訟法第158條之4規定反面解釋
    ，亦具證據能力。
二、上開犯罪事實，業據被告於本院審理時坦承不諱（見本院卷
    第92頁），核與證人即告訴人吳政威、江昆輝及證人胡凱婷
    於偵查中之證述（見他卷第64至66頁、第123頁，偵卷第17
    至18頁、第18至19頁）均相符合，並有如附表編號1之本票
    影本、106年10月17日郵政跨行匯款申請書影本、民事聲請
    狀(支付命令)影本、本院109年度司促字第18674號支付命令
    影本、告訴人江昆輝之中國信託商業銀行帳號000000000000
    號帳戶存摺內頁影本、如附表編號2之本票影本、華南商業
    銀行股份有限公司109年9月8日營清字第1090025169號函檢
    送證人胡凱婷帳號000000000000號帳戶基本資料、歷史交易
    明細（見他卷第13頁、第15頁、第17至19頁、第21頁、第25
    頁、第27頁、第81至116頁)各1份附卷可稽，足徵被告自白
    應與事實相符，可以採信。綜上，本件事證明確，被告犯行
    ，均堪以認定，應依法論科。
三、論罪科刑 
㈠、查被告行為後，刑法第201條於108年12月25日修正公布，於
    同年月27日施行。修正前刑法第201條第1項規定：「意圖供
    行使之用，而偽造、變造公債票、公司股票或其他有價證券
    者，處3年以上、10年以下有期徒刑，得併科3千元以下罰金
    。」，其所定罰金數額，應依刑法施行法第1條之1第2項本
    文，就所訂罰金數額提高為30倍。修正後刑法第201條第1項
    規定：「意圖供行使之用，而偽造、變造公債票、公司股票
    或其他有價證券者，處3年以上10年以下有期徒刑，得併科9
    萬元以下罰金。」，是上開修正規定僅係將罰金依刑法施行
    法第1條之1第2項本文，修正提高30倍，以增加法律明確性
    ，罪刑並無變更，於本案尚不生新舊法比較之問題，而應依
    一般法律適用原則，適用裁判時法。
㈡、按刑法第201條第1項之偽造有價證券罪，所稱「偽造」乃指
    無權制作有價證券之人，假冒他人名義，或逾越有制作權人
    之授權範圍，而制作外觀上具有價證券形式之虛偽證券之行
    為而言；亦即，刑法上之偽造有價證券罪，以無權簽發之人
    冒用他人名義簽發者，即行成立。（最高法院82年度台上字
    第6384號、75年度台上字第2619號判決意旨參照）。次按署
    押為構成有價證券之一部，如於偽造之有價證券上偽造署押
    ，即吸收於偽造有價證券行為之內，不另構成偽造署押罪名
    。刑法偽造有價證券罪，其偽造後持以行使，因偽造之目的
    在得以行使，故行使行為較偽造行為犯行為輕，應依吸收犯
    法則認行使之低度行為為偽造之高度行為所吸收（最高法院
    81年度台上字第6349號判決意旨參照）。復按行使偽造之有
    價證券以使人交付財物，本即含有詐欺之性質，如所交付之
    財物，即係該證券本身之價值，其詐欺取財仍屬行使偽造有
    價證券之行為，不另論以詐欺取財罪；但如行使該偽造之有
    價證券，係供擔保或作為新債清償而借款，則其借款之行為
    ，已屬行使偽造有價證券行為以外之另一行為，始應再論以
    詐欺取財罪，並依牽連犯關係，從一重處斷（最高法院90年
    度台上字第5416號判決意旨參照）。
㈢、被告冒用虛擬之人「郭威仲」名義，分別在如附表編號1至2
    所示之本票上偽簽「郭威仲」之署名，並分別持以向告訴人
    吳政威、江昆輝行使，以擔保日後有利息可領取，致使告訴
    人吳政威、江昆輝同意借款之行為，係以如附表編號1至2所
    示之本票作為借款擔保，而非係以此作為還款之用，依前揭
    說明，應論以偽造有價證券罪及詐欺取財罪。是核被告就犯
    罪事實一所為，均係犯刑法第201條第1項偽造有價證券罪及
    同法第339條第1項之詐欺取財罪；被告在如附表編號1至2所
    示本票之發票人欄上偽簽「郭威仲」署名之行為，均係偽造
    有價證券之階段行為，及其偽造如附表編號1至2所示之本票
    後持以行使，行使偽造有價證券之低度行為，應均為偽造有
    價證券之高度行為所吸收。再被告偽造完成如附表編號1至2
    所示之本票後，分別交付告訴人吳政威及江昆輝作為擔保借
    款之用而行使之，而分別供其向告訴人吳政威及江昆輝詐取
    財物之目的，其行使偽造有價證券之行為即係實施詐欺取財
    之手段，所犯偽造有價證券罪及詐欺取財罪間，具有行為之
    部分合致，且犯罪目的單一，在法律上應評價為一行為，均
    係以一行為觸犯數罪名，為想像競合犯，應均依刑法第55條
    之規定，從一重之偽造有價證券罪處斷。又被告所為上開2
    次偽造有價證券犯行，犯意各別，行為互殊，應分論併罰。
㈣、按「犯罪之情狀顯可憫恕，認科以最低刑度仍嫌過重者，得
    酌量減輕其刑」，刑法第59條定有明文。所謂犯罪情狀顯可
    憫恕，應就犯罪一切情狀，予以全盤考量，審酌其犯罪有無
    可憫恕之事由，即有無特殊之原因與環境，在客觀上足以引
    起一般同情，以及宣告法定低度刑，是否猶嫌過重等等，以
    為判斷。又刑法第201條第1項意圖供行使之用而偽造有價證
    券罪之法定刑為「3年以上10年以下有期徒刑，得併科9萬元
    以下罰金」，乃係因有價證券之廣大流通性，如有偽造，勢
    將對以信用為基礎之金融交易秩序造成不可預估之嚴重損害
    ，然同為偽造有價證券之人，其原因動機不一，犯罪情節未
    必盡同，或有專以偽造大量之有價證券販售圖利，或有僅止
    於作為清償債務之擔保或清償債務之用，其偽造有價證券行
    為所造成危害社會之程度自屬有異，法律科處此類犯罪，所
    設之法定最低本刑卻同為「3年以上有期徒刑」，不可謂不
    重。於此情形，自非不可依客觀之犯行與主觀之惡性二者加
    以考量其情狀，是否有可憫恕之處，適用刑法第59條之規定
    酌量減輕其刑，期使個案裁判之量刑，能斟酌至當，符合罪
    刑相當原則及比例、平等原則（最高法院96年度台上字第61
    03號、97年度台上字第4319號判決意旨可資參照）。經查，
    本案被告因需款孔急，而偽造「郭威仲」為發票人之如附表
    編號1至2所示之本票作為借款擔保，雖未予顧慮可能危及票
    據信用與交易安全，然其所為與大量偽造有價證券販售圖利
    紊亂金融秩序之犯罪者有別，所生之危害相對較微，從其犯
    案情節觀之，惡性尚非重大難赦，又被告已與告訴人吳政威
    、江昆輝成立調解，有本院調解程序筆錄在卷可參（見偵卷
    第39至40頁），且被告就告訴人吳政威、江昆輝調解條件已
    履行完畢，此有臺灣臺中地方檢察署辦案公務電話紀錄表、
    本院公務電話紀錄表各1份在卷可證(見偵卷第49頁，本院卷
    第239頁），堪認被告尚具悔意，本院斟酌上情，認被告所
    為本案之犯罪動機、手段、犯罪情節，及對於金融交易秩序
    之危害，與刑法第201條該罪所預定處罰之犯罪情狀存有相
    當落差，實屬情輕法重，縱科以該罪法定最低刑度之刑猶嫌
    過重，難謂符合罪刑相當性及比例原則，犯罪情狀顯可憫恕
    ，是認被告就犯罪事實一之犯行，均應依刑法第59條之規定
    ，酌減其刑。
㈤、爰以行為人之責任為基礎，審酌被告因投資事業急需借款，
    率而偽造如附表編號1至2所示之本票持向告訴人吳政威及江
    昆輝行使，以此作為擔保借款之用，破壞票據流通信用，因
    此詐得所借款項，足見其法治觀念甚為薄弱，欠缺對他人財
    產法益之尊重，所為應予非難，惟念及被告犯後終坦承犯行
    ，已與告訴人吳政威及江昆輝成立調解，並已依調解條件給
    付告訴人吳政威130萬元、江昆輝70萬元等情，復考量被告
    之犯罪動機、目的、手段、情節、所生損害，及其自述智識
    程度、家庭生活經濟狀況（見本院卷第101頁）等一切情狀
    ，分別量處如主文所示之刑，並定其應執行之刑，以示懲儆
    。
四、沒收
㈠、按偽造之有價證券，不問屬於犯人與否，沒收之，刑法第205
    條定有明文，是未扣案如附表編號1至2所示偽造之本票，應
    均依刑法第205條之規定宣告沒收之。至如附表編號1至2所
    示本票上偽造之「郭威仲」署名各1枚，係屬如附表編號1至
    2所示之本票之一部分，已因該偽造有價證券之沒收而包括
    在內，自無庸再依刑法第219條規定重為沒收之諭知（最高
    法院63年台上字第2770號判決意旨參照）。
㈡、按犯罪所得，屬於犯罪行為人者，沒收之。但有特別規定者
    ，依其規定；前二項之沒收，於全部或一部不能沒收或不宜
    執行沒收時，追徵其價額；犯罪所得已實際合法發還被害人
    者，不予宣告沒收或追徵，刑法第38條之1第1項、第3項、
    第5項分別定有明文。次按刑法第38條之1第5項規定，旨在
    優先保障被害人因犯罪所生之求償權，如犯罪所得已實際合
    法發還被害人，或被害人已因犯罪行為人和解賠償而完全填
    補其損害者，自不得再對犯罪行為人之犯罪所得宣告沒收，
    以免犯罪行為人遭受雙重剝奪（最高法院106年度台上字第1
    877號判決意旨參照）。被告固因本案分別詐得130萬元及70
    萬元之犯罪所得，然被告就告訴人吳政威、江昆輝部分已清
    償完畢等情，業如前述，依前開說明，告訴人吳政威、江昆
    輝均已因被告賠償而完全填補其損害，自無就被告此部分犯
    罪所得，依刑法第38條之1第1項前段、第3項宣告沒收或追
    徵之餘地，併此敘明。
據上論斷，應依刑事訴訟法第299條第1項前段，刑法第201條第1
項、第339條第1項、第55條、第59條、第205條、第51條第5款，
刑法施行法第1條之1第1項，判決如主文。
本案經檢察官謝怡如提起公訴，檢察官何建寬到庭執行職務。
中　　華　　民　　國　　111 　年　　2 　　月　　23　　日
                  刑事第十五庭   審判長法 官  簡佩珺
                                       法 官  鄭咏欣
                                       法 官  張雅涵
以上正本證明與原本無異。
如不服本判決應於收受判決後20日內向本院提出上訴書狀，並應
敘述具體理由；其未敘述上訴理由者，應於上訴期間屆滿後20日
內向本院補提理由書（均須按他造當事人之人數附繕本）「切勿
逕送上級法院」。
告訴人或被害人如不服判決，應備理由具狀向檢察官請求上訴，
上訴期間之計算，以檢察官收受判決正本之日起算。
                                     書記官  曾惠雅
中　　華　　民　　國　　111 　年　　2　　月　　23　　日
附錄本案論罪科刑法條
刑法第201條第1項、第339條第1項。

中華民國刑法第201條
意圖供行使之用，而偽造、變造公債票、公司股票或其他有價證
券者，處3年以上10年以下有期徒刑，得併科9萬元以下罰金。
行使偽造、變造之公債票、公司股票或其他有價證券，或意圖供
行使之用而收集或交付於人者，處1年以上7年以下有期徒刑，得
併科9萬元以下罰金。

中華民國刑法第339條
（普通詐欺罪）
意圖為自己或第三人不法之所有，以詐術使人將本人或第三人之
物交付者，處5年以下有期徒刑、拘役或科或併科50萬元以下罰
金。
以前項方法得財產上不法之利益或使第三人得之者，亦同。
前二項之未遂犯罰之。

附表　　　
編號 票據號碼 發票人(偽造署名) 發票日 到期日 面額(新臺幣) 1 0000000 郭威仲 106年10月17日 107年10月30日 130萬元 2 0000000 郭威仲 106年12月25日 107年12月25日 70萬元